臺灣臺中地方法院刑事判決　　　　　　　　　　　　九十二年度交易字第二二○號
　　公　訴　人　臺灣臺中地方法院檢察署檢察官
　　被　　　告　乙○○
右列被告因公共危險案件，經檢察官提起公訴（九十三年度偵字第一三一四號），經
本院合議庭裁定，由受命法官依法獨任進行簡式審判程序，判決如左：
    主  文
乙○○因過失傷害人，處拘役肆拾伍日，如易科罰金，以參佰元折算壹日。
    事  實
一、乙○○於民國九十二年十二月十八日二時許，在台中市○○路之餐廳處飲用兩瓶
    啤酒後，於同日三時十分許，因服用酒類，已達不能安全駕駛動力交通工具之程
    度後，猶貿然騎乘車牌號碼ＴＤＢ—２０１號輕型機車自臺中市○○○○街出發
    返家，於同日四時五十五許沿臺中市○○路由北往南方向行駛，途經臺中市○○
    路與青島路口時，適遇由甲○○所駕駛車牌號碼２９６５—ＦＸ號自用小客車沿
    臺中市○○路由西向東行駛，乙○○因不勝酒力下其注意力及控制力降低而操控
    失當，且未注意車前狀況隨時採取必要之安全措施而與甲○○發生擦撞，經警據
    報前往處理，並於同日六時三十四分許對乙○○實施酒精測試結果，發現其酒精
    濃度測定值為每公升０．四八毫克，換算於前該肇事時為每公升０．六七毫克，
    乙○○前該酒後駕車未注意車前狀況等情而肇事，顯已達不能安全駕駛動力交通
    工具而致生公共危險。
二、案經臺中市警察局第二分局報請臺灣臺中地方法院檢察署檢察官偵查起訴。
    理  由
一、右開犯罪事實業據被告乙○○於本院審理時坦承不諱，核與證人甲○○於偵查中
    證述情節相符，復有被告之酒精測試紀錄表、臺中市警察局舉發違反道路交通管
    理事件通知單影本、測試觀察紀錄表及照片六張附卷可資佐證，是被告之自白顯
    與事實相符。按刑法於八十八年四月二十一日經總統公布增訂第一百八十五條之
    三，將服用酒類不能安全駕駛動力交通工具而駕駛者，亦納入刑事處罰之範疇，
    該條規定並自同年月二十三日正式施行，犯本條之罪係屬抽象危險犯，其立法目
    的在嚇阻酒後駕車，危害公眾安全及防止交通事故之發生，條文中所稱「不能安
    全駕駛動力交通工具」係屬不確定之法律概念，除衡之行為人駕車時飲用酒類之
    程度及血液中酒精含量之多寡外，並應參以行為人當時之精神狀態、駕馭車輛之
    情形及對於交通號誌或指揮之遵守能力，以資相佐，斷非徒以飲酒數量作為取決
    是否成罪之唯一標準，否則，個人酒量殊異，偶因特殊情狀致未達平日精神狀態
    者亦所在多有，欲以劃一標準遽為能否安全駕車或酒醉之論斷，誠屬難能，惟參
    考德國、美國之認定標準，駕駛人於呼氣中酒精濃度達每公升零點五五毫克以上
    者，肇事率為一般正常人之十倍，認為已達不能安全駕駛之標準，然在此標準以
    下之行為，如輔以其他客觀事實得作為不能安全駕駛之判斷時，亦屬之，法務部
    八十八年五月十八日法八八檢字第００一六六九號函亦採斯旨，有該函一份附卷
    可稽。另就醫學文獻所知，單次飲用酒精後之生理、心理變化，主要與代謝酒精
    的兩種主要酵素乙醇去氫脢（簡稱ＡＤＨ）及乙醛去氫脢（簡稱ＡＬＤＨ）有關
    ，ＡＤＨ作用乃將血液內之乙醇代謝為乙醛，因而決定酒精代謝之快慢，而ＡＬ
    ＤＨ則再將產生之乙醛進一步代謝，最後成為其他碳水化合物，而「飲酒後會產
    生臉潮紅、頭痛、心跳加速等自主神經系統亢奮現象，主要乃與乙醛在血液中蓄
    積的程度有關」。雖然ＡＬＤＨ的代謝能力會因個人體質而有所差異，故每個人
    飲酒後之生理反應不同，惟ＡＤＨ則個別差異不大，因此同種族間之酒精清除率
    相近，一般而言飲用同量酒精後對每個人之身體影響應屬類似，故依血中酒精濃
    度得判定酒精對於人體影響之程度，當血中酒精濃度於呼氣濃度值達每公升０．
    二五毫克時，將造成飲酒者輕度協調功能降低；而當呼氣濃度值達每公升０．二
    五至０．四０毫克時，肇事率為平常之二至六倍，當呼氣濃度值達每公升０．四
    ０至０．五０毫克時，肇事率為平常之六至七倍，當呼氣濃度值達每公升０．五
    ０至０．五五時，肇事率為平常之七至十倍（參照行政院國軍退除役官兵輔導委
    員會台北榮民總醫院八十八年八月五日（八八）北總內字第二六八六八號函及中
    央警察大學交通學系暨交通管理研究所蔡中志教援之研究報告，酒精濃度與肇事
    率之關係一文，台灣高等法院檢察署八十八年十一月編印「不能安全駕駛」認定
    標準之相關論文資料第四十九頁）。從而汽車駕駛飲酒後其吐氣所含酒精成分超
    過每公升０．二五毫克以上者，不得駕車，道路交通安全規則第一百十四條第二
    款定有明文。次按體內酒精含量由開始飲酒時的０％，依飲酒量漸漸累積增加，
    在完成飲酒時體內酒精含量達到最高，隨後依代謝率逐漸代謝，至於體內酒精含
    量倒推計算代謝率，依交通部運輸研究所於七十七年八月間針對國人進行實驗研
    究指出為每小時每公升０．０六二八毫克（引自陳高村著吐氣中酒精含量倒推計
    算過程一文）。經查：被告於九十二年十二月十八日三時十分許開始酒後駕車，
    於肇事後經送醫於同日六時三十四分對被告進行測試呼氣酒精濃度測試，測得其
    呼氣所含酒精濃度達０．四八ＭＧ＼Ｌ。則被告自同日三時十分許駕車至酒測之
    時間（同日六時三十四分）相距至少超過三小時，依前揭國人體內酒精含量之代
    謝率計算，被告於駕車當時體內所含酒精濃度可高達每公升０．六七毫克 (計算
    式為0.48mg/L+0.0628mg/L×3hr= 0.67mg/L)，且行經臺中市○○路與青島路交
    岔路口時，復又未注意車前狀況隨時採取必要之安全措施，致剎車不及與甲○○
    所駕駛上開自用小客車發生擦撞而肇事等情以觀，顯見被告當時精神狀態確實不
    佳，是綜上所述，被告顯已達不能安全駕駛動力交通工具汽車而致生公共危險無
    訛，事證明確，其犯行洵堪認定。
二、核被告乙○○所為係犯刑法第一百八十五條之三服用酒類不安全駕駛之罪。爰審
    酌被告酒後駕車不顧公眾安全，惟考量其未致人受傷，且犯後坦承犯行、態度良
    好等一切情狀，量處如主文所示之刑，並諭知易科罰金之折算標準。
據上論斷，應依刑事訴訟法第二百七十三條之一第一項、第二百九十九條第一項前段
，刑法第一百八十五條之三、第四十一條第一項前段，罰金罰鍰提高標準條例第二條
，判決如主文。
本案經檢察官丙○○到庭執行職務。
中      華      民      國     九十三     年     六      月       八    日
                                      臺灣臺中地方法院交通法庭
                                            法  官  郭  德  進
右正本證明與原本無異
如不服本判決應於送達後十日內向本院提出上訴狀
                                            書記官
中      華      民      國      九十三    年     六      月       八    日
刑法第一百八十五條之三：
服用毒品、麻醉藥品、酒類或其他相類之物，不能安全駕駛動力交通工具而駕駛者，
處一年以下有期徒刑、拘役或三萬元以下罰金。
                                                                        Ｂ
